臺灣臺南地方法院民事判決
109年度訴字第1211號
原      告    甲      
法定代理人    甲父    
              甲母    
訴訟代理人    黃懷萱律師
被      告    乙男    
兼法定代理人  乙母    
被      告    丙男    
兼法定代理人  丙母    
被      告    丁男    
兼法定代理人  丁父    
              丁母    
被      告    戊男    
兼法定代理人  戊父    
被      告    己男    
兼法定代理人  己父    
被      告    李柏緯  
              李思儀  
              鄧宇傑    住○○市○○區○○里○○路000號         
                 八樓之00
上三人共同
訴訟代理人    王韻茹律師(扶助律師)
被      告    薛詠心    住○○市○○區○○里○○路000號                          八樓之00

上列當事人間請求請求損害賠償事件，經本院於民國110年2月25
日言詞辯論終結，判決如下：
    主  文
被告乙男、丙男、丁男、戊男、己男、乙○○、丁○○應連帶給付
  原告新臺幣86,328元，及自民國109年12月4日起至清償日止，
  按年息百分之5計算之利息。
被告乙母就第一項金額應與被告乙男負連帶給付之責。
被告丙母就第一項金額應與被告丙男負連帶給付之責。 
被告丁父、被告丁母就第一項金額應與被告丁男負連帶給付之
  責。
被告戊父就第一項金額應與被告戊男負連帶給付之責。
被告己父就第一項金額應與被告己男負連帶給付之責。
被告甲○○就第一項金額應與被告乙○○負連帶給付之責。
被告戊○○就第一項金額應與被告丁○○負連帶給付之責。
本判決第二至八項，如任一被告已為全部或一部之給付者，其
  餘被告就其履行之範圍內，同免給付之義務。
原告其餘之訴駁回。 
訴訟費用新臺幣7,270元，由被告連帶負擔新臺幣945元，餘由
  原告負擔。
本判決於原告勝訴部分得假執行。但被告如以新臺幣86,328元
  為原告預供擔保後，得免為假執行。
原告其餘假執行之聲請駁回。 
  事實及理由
壹、程序部分： 
一、按兒童及少年福利與權益保障法第69條第1項第4款、第2項
    規定，司法機關所製作必須公開之文書，不得揭露足以識別
    兒童及少年為刑事案件、少年保護事件之當事人或被害人身
    分之資訊。本件原告主張被告乙男、丙男、丁男、戊男、己
    男共同傷害原告甲，原告甲、被告乙男、丙男、丁男、戊男
    、己男依序係民國91年10月、92年12月、92年4月、91年4月
    、91年7月、91年4月出生，有其個人戶籍資料查詢結果在卷
    可稽(見本院卷第59、61、67、65、69、63頁)，於本件傷害
    事故即108年10月6日，均為12歲以上未滿18歲之少年，且被
    告乙男、丙男、丁男、戊男、己男均為少年保護事件之當事
    人，此經本院調取上開各少年保護事件卷宗核閱屬實，是依
    上開規定，原告甲、被告乙男、丙男、丁男、戊男、己男，
    及其法定代理人乙母、丙母、丁父、丁母、戊父、己父之身
    分資訊均以代號表示，並製作姓名代號對照表附於本院卷證
    物袋內，合先敘明。
二、按訴狀送達後，原告不得將原訴變更或追加，但請求之基礎
    事實同一者，不在此限；原告於判決確定前，得撤回訴之全
    部或一部；但被告已為本案之言詞辯論者，應得其同意；訴
    之撤回應以書狀為之；但於期日，得以言詞向法院或受命法
    官為之；訴經撤回者，視同未起訴，民事訴訟法第255條第1
    項第2款、第262條第1項、第2項及第263條第1項前段分別定
    有明文。本件原告起訴時原以乙男、乙母、丙男、丙母、丁
    男、丁母、戊男、戊父、己男、己父、杜○宏、乙○○、丁○○
    為被告，聲明請求：㈠被告乙男、丙男、丁男、戊男、己男
    、杜○宏、乙○○、丁○○應連帶給付原告新臺幣（下同）666,7
    69元，及自起訴狀繕本送達翌日起至清償日止，按年息5％計
    算之利息；㈡被告乙男、乙母應連帶給付原告666,769元，及
    自起訴狀繕本送達翌日起至清償日止，按年息5％計算之利息
    ；㈢被告丙男、丙母應連帶給付原告666,769元，及自起訴狀
    繕本送達翌日起至清償日止，按年息5％計算之利息；㈣被告
    丁男、丁母應連帶給付原告666,769元，及自起訴狀繕本送
    達翌日起至清償日止，按年息5％計算之利息；㈤被告戊男、
    戊父應連帶給付原告666,769元，及自起訴狀繕本送達翌日
    起至清償日止，按年息5％計算之利息；㈥被告己男、己父應
    連帶給付原告666,769元，及自起訴狀繕本送達翌日起至清
    償日止，按年息5％計算之利息；㈦前六項所命給付，被告中
    任一人如為給付，其餘被告於該給付範圍內，免給付義務。
    嗣於本院審理中，具狀追加丙父、杜○宏之法定代理人、甲○○、戊○○為被告（見本院卷第259頁），並變更聲明(見本院
    卷第260-262頁)，再於110年2月25日言詞辯論期日撤回對杜
    ○宏及其法定代理人之起訴(見本院卷第429頁)，被告杜○宏
    之父對於原告撤回起訴，已當庭表示同意（見上開同卷頁）
    ，被告杜○宏之母則未為本案言詞辯論，依上開規定，無庸
    得被告杜○宏之母之同意，原告對杜○宏及其法定代理人之訴
    訟已生訴之撤回效力。原告另於同日減縮利息起算日並變更
    聲明如後述（見本院卷第430頁），經核原告所為訴之變更
    及追加被告，係本於「被告乙男、丙男、丁男、戊男、己男
    、杜○宏、乙○○、丁○○之傷害行為致原告受傷」之同一基礎
    事實而為擴張及減縮應受判決之事項，符合上開規定，先予
    敘明。
三、被告兼法定代理人乙母現另案在法務部○○○○○○○○○執行中，
    有臺灣高等法院在監在押全國紀錄表在卷可稽（見本院卷第
    181-182頁），其已具狀表明不願意出庭參與本件言詞辯論
    程序(見本院卷第191頁)。被告兼法定代理人乙母、丁母經
    合法通知，均未於最後言詞辯論期日到場，核無民事訴訟法
    第386條所列各款情形，爰依原告之聲請，由其一造辯論而
    為判決。
貳、實體方面：
一、原告起訴主張：被告乙男、丙男、丁男、戊男、己男、杜○
    宏、乙○○、丁○○與原告早有嫌隙，於108年10月6日0時40分
    許，相約在臺南市永康區永華路探索公園談判，被告乙男邀
    約被告丙男一同前往，被告丙男明知被告乙男欲找原告談判
    ，隨時可能在雙方一言不合情形下傷害對方，與被告乙男另
    行邀集被告丁男、戊男、己男、乙○○、丁○○及訴外人杜○宏
    、劉○章一同前往，由被告乙男持刀，訴外人杜○宏持手電筒
    ，訴外人劉○章持安全帽與被告丙男等人一同毆打原告，致
    原告受有背部撕裂傷20公分併肌肉斷裂、左前臂撕裂傷2公
    分及頭皮撕裂傷4公分等傷害。原告已支出醫療費7,575元、
    計程車費1500元、醫療用品費1,094元、看護費21,600元、
    不能工作之損失135,000元，合計共166,769元。原告傷後精
    神上受有極度痛苦，且處於恐懼中，晚上做惡夢，被告迄未
    向原告道歉，另請求50萬元精神賠償。又被告乙男、丙男、
    丁男、戊男、己男、乙○○、丁○○為本件傷害行為時，均未滿
    20歲，為限制行為能力人，其法定代理人應各與被告乙男、
    丙男、丁男、戊男、己男、乙○○、丁○○負連帶賠償之責。爰
    依共同侵權行為之法律關係，提起本件訴訟等語。並聲明：
　㈠被告乙男、丙男、丁男、戊男、己男、乙○○、丁○○應連帶給
    付原告666,769元，及自起訴狀繕本送達最後一位被告翌日
    起至清償日止，按年息百分之5計算之利息。
　㈡被告乙男、乙母應連帶給付原告666,769元，及自起訴狀繕本
    送達最後一位被告翌日起至清償日止，按年息百分之5計算
    之利息。
　㈢被告丙男、丙母應連帶給付原告666,769元，及自起訴狀繕本
    送達最後一位被告翌日起至清償日止，按年息百分之5計算
    之利息。
　㈣被告丁男、丁父、丁母應連帶給付原告666,769元，及自起訴
    狀繕本送達最後一位被告翌日起至清償日止，按年息百分之
    5計算之利息。
　㈤被告戊男、戊父應連帶給付原告666,769元，及自起訴狀繕本
    送達最後一位被告翌日起至清償日止，按年息百分之5計算
    之利息。
　㈥被告己男、己父應連帶給付原告666,769元，及自起訴狀繕本
    送達最後一位被告翌日起至清償日止，按年息百分之5計算
    之利息。
　㈦被告乙○○、甲○○應連帶給付原告666,769元，及自起訴狀繕本
    送達最後一位被告翌日起至清償日止，按年息百分之5計算
    之利息。
　㈧被告丁○○、戊○○應連帶給付原告666,769元，及自起訴狀繕本
    送達最後一位被告翌日起至清償日止，按年息百分之5計算
    之利息
　㈨前8項所命給付，被告中任一人如為給付，其餘被告於該給付
    範圍內，免給付義務。
　㈩原告願供擔保，請准宣告假執行。 
二、被告方面：
  ㈠被告兼法定代理人乙母未於言詞辯論期日到場，亦未提出書
    狀作何聲明或陳述。
  ㈡被告兼法定代理人丙母抗辯：原告與被告乙男深夜相約在公
    園談判，被告丙男沒有動手打原告，只是在旁邊觀看，原告
    所受傷勢是刀傷，是被告乙男所為，原告不是無緣無故被砍
    傷，原告違法在先，應對自己受傷負責。對於原告請求醫療
    費7,575元、醫療用品費1,094元及計程車費在900元範圍內
    ，均不爭執，但原告應提出有受專人看護18日、3個月無法
    工作及薪資收入等證明文件等語。並聲明：原告之訴駁回；
    如受不利判決，願供擔保請准宣告免為假執行
  ㈢被告兼法定代理人丁母抗辯：被告丁男只有在旁觀看，沒有
    動手打原告，對於原告請求之醫療費、醫療用品費及計程車
    費均不爭執，但原告應提出有受專人看護18日、3個月無法
    工作及薪資收入等證明文件等語。
　　被告兼法定代理人丁父則抗辯：被告丁男沒有傷害原告，不
    同意原告之請求等語。
　　並均聲明：原告之訴駁回；如受不利判決，願供擔保請准宣
    告免為假執行。
  ㈣被告兼法定代理人戊父抗辯：被告戊男只有在旁觀看，並未
    動手打原告。對於原告請求之醫療費、醫療用品費均不爭執
    ，但原告應提出有受專人看護18日、3個月無法工作及薪資
    收入、搭乘計程車等證明文件等語。並聲明：原告之訴駁回
    ；如受不利判決，願供擔保請准宣告免為假執行。
  ㈤被告兼法定代理人己父抗辯：被告己男到達現場時，他們已
    經在打架，己男沒有動手打原告。對於原告請求之醫療費、
    醫療用品費均不爭執，原告應提出有受專人看護18日、3個
    月無法工作及薪資收入、搭乘計程車收據等證明文件等語。
    並聲明：原告之訴駁回；如受不利判決，願供擔保請准宣告
    免為假執行。
  ㈥被告甲○○、丁○○、乙○○、戊○○抗辯：被告丁○○、乙○○依手機A
    PP定位系統得知友人即被告己男在附近，前去找被告己男聊
    天，並騎機車跟隨被告己男之機車到達現場後，突見有人打
    架，被告丁○○、乙○○措手不及，僅在場觀望，並無助勢或傷
    害原告。如認被告應負賠償責任，對於原告請求之醫療費7,
    575元、看護費21,600元、醫療用品費1,094元及計程車費在
    900元範圍內，均無意見，但原告應舉證證明其工作性質及
    薪資收入，始能請求不能工作之損失，另請予考量兩造間之
    學經歷及收入，酌減精神慰撫金等語。並聲明：原告之訴駁
    回；如受不利判決，願供擔保請准宣告免為假執行
 三、本院之判斷理由： 
　 ㈠被告乙男與原告有糾紛，於108年10月6日邀被告丙男、丁男
     、戊男、己男、丁○○、乙○○及訴外人杜○、劉○章一同前往
     臺南市永康區探索公園與原告談判，雙方見面發生口角後
     ，由訴外人杜○宏持手電筒、被告丙男及訴外人劉○章徒手
     毆打原告，再由被告乙男持刀砍傷原告，被告丁男、戊男
     、己男、乙○○及丁○○等人則在旁觀看助勢，致原告受有背
     部撕裂傷20公分併肌肉斷裂、左前臂撕裂傷2公分及頭皮撕
     裂傷4公分等傷害。上開各被告涉犯傷害犯行，被告乙男業
     經本院少年法庭以109年度少護字第231號裁定宣示交付保
     護管束；被告丙男、丁男、戊男及己男則經本院少年法庭
     以109年度少護字第197號裁定宣示被告丙男交付保護管束
     並命為勞動服務，被告丁男、戊男及己男均應予訓誡，並
     予以假日生活輔導；被告丁○○、乙○○已經臺灣臺南地方檢
     察署檢察官以109年度調少連偵續字第1號提起公訴等情，
     有本院少年法庭109年度少護字第197號宣示筆錄、109年度
     少護字第231號宣示筆錄、臺灣臺南地方檢察署檢察官109
     年度調少連偵續字第1號起訴書在卷可稽(見本院卷第27-31
     、437-442頁)，且經本院依職權調閱本院109年度少護字第
     197號、109年度少護字第231號少年保護事件卷宗核閱無訛
     ，此部分之事實，堪認為真實。
　 ㈡按數人共同不法侵害他人之權利者，連帶負損害賠償責任。
     不能知其中孰為加害人者，亦同；造意人及幫助人，視為
     共同行為人，民法第185條定有明文。又民事上之共同侵權
     行為與刑事上之共同正犯，其構成要件並不完全相同，共
     同侵權行為人間不以有意思聯絡為必要，若行為關連共同
     ，亦足成立共同侵權行為。又民法第185條第2項所謂視為
     共同行為人之幫助人，係指以積極的或消極的行為，對實
     施侵權行為人予以助力，促成其侵權行為之實施者而言(最
     高法院101年度台抗字第493號裁定意旨參照）。是所謂共
     同侵權行為，係指數人共同不法對於同一之損害，與以條
     件或原因之行為。加害人於共同侵害權利之目的範圍內，
     各自分擔實行行為之一部，而互相利用他人之行為，以達
     其目的者，仍不失為共同侵權行為人，而應對於全部所發
     生之結果，連帶負損害賠償責任（最高法院78年度台上字
     第2479號判決意旨參照）。本件原告主張被告乙男、丙男
     、丁男、戊男、己男、乙○○、丁○○及訴外人杜○宏、劉○章
     共同為上開傷害行為，被告乙男、丙男、丁男、戊男、己
     男、乙○○、丁○○應負共同侵權損害賠償責任等語，惟為被
     告丙男、丁男、戊男、己男、乙○○、丁○○所否認，並以前
     詞置辯。經查：
　 ⒈訴外人楊○哲於警詢中陳稱：起因是我朋友黃○諺在仁德國中
     要出來時，有車衝出來，黃○諺按喇叭，對方（乙男友人）
     以為在按他，乙男友人打給米克斯（即原告）相約在德南
     國小談，但我們不要，所以約在永康探索公園。我與原告
     到達時，乙男問誰是米克斯，原告說是他後，乙男與另一
     名男子各拿西瓜刀砍原告，杜○宏及其他人拿棍棒及安全帽
     打原告，之後，乙男及杜○宏及其他人徒手打我等語（見臺
     南市政府警察局永康分局南市警永偵字第1080652976號卷
     ，下稱警卷，第279-293頁）。
　 ⒉被告乙男於警詢時供稱：原告（綽號米克斯）及他的朋友在
     仁德地區有與劉○章的友人發生糾紛，他們一開始是約在德
     南國小講，但原告那邊的人說我們又不是你們的狗，為什
     麼要去德南國小，為什麼不來永康探索公園，於是我與劉○
     章就決定去永康探索公園，劉○章要我幫他找一些人去永康
     探索公園，於是我就打電話給曾經一起關在少觀所的朋友
     丙男，請他幫忙找人過去永康探索公園，丙男說他不爽原
     告很久了，於是我們約在永康區復國路全家超商集合，我
     與劉○章去全家超商找丙男，我們到達時，只有丙男在現場
     ，過一會丙男的朋友(大約5人)才過來，當我們要過去時，
     丙男說到探索公園後就直接打，後來我們一起到了探索公
     園，丙男的朋友問哪一個是米克斯，原告回答是他，我們
     就開始打，我們打了原告後，原告說在仁德與劉○章發生糾
     紛的是楊○哲，不是他，劉○章先過去打楊○哲，我過去抓住
     楊○哲，劉○章及丙男的朋友打楊○哲，打完後我騎劉○章的
     機車載他一起離開現場。我當天身穿黑色外套、白色短褲
     ，我拿安全帽打原告的身體，砍傷原告的西瓜刀是劉○章叫
     我帶去的等語(見警卷第103-117頁)。
　 ⒊被告丙男於警詢時供稱：乙男用FB臉書聯絡我去永康探索公
     園說要打人(指原告)，因為我認識要被打的人，我就過去
     要幫忙談，我找朋友杜○宏一起去，約杜○宏先在富國路全
     家超商等我，杜○宏說會再找大約4個人去幫忙談，我先在
     家中等乙男，乙男跟另一個朋友來我家後，我們三個人一
     起去富國路全家超商找杜○宏，我到時，杜○宏還沒到，過
     一會兒杜○宏跟他朋友一起來全家超商，乙男在超商跟我們
     講，到現場再談，於是我們就一起去永康探索公園，到達
     現場，乙男頭與對方嗆聲，之後乙男和他另一名朋友起頭
     過去打，其中一名有拿刀過去砍，我在原告旁邊，有看到
     原告後背被砍，其他人也過去一起打，有人拿安全帽打原
     告，當我們打了原告後，原告說與劉○章發生糾紛的不是他
     ，是楊○哲，劉○章就過去打楊銘哲，因為 楊○哲有還手，
     我過去抓住楊○哲的手，劉○章及丙男的朋友就過去打楊○哲
     。事後杜○宏跟我說他有打原告等語(見警卷第201-227頁)
     。
　 ⒋被告丁男於警詢時供稱：我與杜○宏及己男於108年10月6日
     吃完飯時，杜○宏接到電話後，問我與己男(筆錄誤載為丁
     男)要不要去看戲，己男問杜○宏說看甚麼戲，杜○宏就說是
     去吵架，己男說他現在沒事做，問我要不要去，我就說我
     給你載，看你自己，於是我與杜○宏及己男一起去。當我們
     到了之後，現場包含我約6至7人，我有聽到雙方有起口角
     ，然後他們就打起來。當時我有看到一個穿白色短褲，手
     有刺青的男子，將手伸進去外套面拿出西瓜刀出來揮，杜○
     宏當時聽到他們吵得正激烈的時候，突然有人喊打，穿白
     色褲子，手有刺青，手拿西瓜刀的男子先動手，隨後杜○宏
     就拿類似手電筒長型物打原告，打完之後，己男騎機車載
     我離開現場等語(見警卷第177-191頁)。
　 ⒌被告戊男於警詢時供稱：108年10月6日我在臺南市安南區吃
     飯，杜○宏騎機車剛好看到我，他問我要不要去看熱鬧，我
     想說我沒事，就和他一起去看熱鬧，我跟杜○宏各騎一台機
     車去臺南市永康區全家便利商店，我們到時，全家外面已
     經有6、7個人在現場等，這些人我都不認識，我也不知道
     這些人是誰約來的，杜○宏跟在場的人說要去看熱鬧，我有
     看到一個騎白色機車、白色五分褲、穿外套男子（經指認
     為被告乙男）有帶刀子，杜○宏叫我載在場一個我不認識的
     人，然後我和在場的人和杜○宏一起去永康探索公園看熱鬧
     。我們到場時，探索公園約有10人在現場，杜○宏與原本在
     探索公園的人發生口角，然後杜○宏就和對方打起來了，我
     看到有一個騎白色機車、白色五分褲、穿外套男子（即被
     告乙男），從機車置物箱拿出西瓜刀放在他穿的外套內，
     過沒多久，雙方的人就互相打起了，我知道杜○宏有打原告
     ，其他現場我不認識的人也有打原告，打完後，我就載原
     來我載的那個人一起離開現場。(見警卷第237-255頁)。
　 ⒍被告己男於警詢時供稱：108年10月6日我與杜○宏及丁男一
     起去安南區附近吃宵夜，當我們吃完時，杜○宏接到電話後
     ，就問我與丁男要不要去看戲，我們有問杜○宏說甚麼戲，
     杜○宏說要去吵架，我們同意一起去，我們就直接前往永康
     區探索公園，到達現場時杜○宏與丙男就與對方吵架，吵完
     之後就打起來，其中我有看到一名身穿白色衣服，手有刺
     青的人有拿刀子出來砍對方（經查為原告），我有看到乙
     男、丙男、丙○○毆打原告，另外還有不認識的人拿安全帽
     毆打原告等語(見警卷第155-167頁)。
　 ⒎被告乙○○於警詢時供稱：108年10月6日我與丁○○在永康區永
     大路上吃完飯時，丁○○查看他的手機定位，發現己男的手
     機定位在附近，於是丁○○就載我去永康區全家超商找己男
     ，到達現場時己男在那邊，其他還有6至7名我不認識的男
     子也在那邊，我站在機車旁沒有過去跟己男談話，後來丁○○載我跟著己男他們一起到永康探索公園，發現現場有多人
     ，我們下車後，我與丁○○在最後面，後來不知為甚麼就打
     起來。過程中我看到一名身穿白色褲子的男子(經指認為乙
     男)有拿刀在揮，但我不知道有無砍傷人，後來又有人打起
     來，打完之後丁○○就載我一起離開現場等語(見警卷第77-9
     3頁)。
　 ⒏被告丁○○於警詢時供稱：108年10月6日我與乙○○在永康區永
     大路上吃完飯，我看我的手機定位，發現己男定位的位置
     也在附近超商，於是我就與乙○○一起過去找己男。當我與
     乙○○到了超商之後，發現己男、杜○宏已經在場，除了他們
     還有其他我不認識的人在那邊，杜○宏、丁男、戊男我只見
     過一至二次面而已。在杜○宏跟他們那邊的人講完後之後，
     己男就與杜○宏一起離開，我們原本就是要找己男的，也沒
     問要去哪裡，就跟著己男一起出發到了永康探索公園，他
     們就與對方打起來，我看到穿白色褲子的男子(經指認為乙
     男)，拿刀砍傷原告等語(見警卷第47-63頁)。
　 ⒐訴外人杜○宏於警詢時供稱：108年10月6日我與丙男要一起
     去吃飯，丙男住仁德的朋友(綽號舜啊）打給他說要去幫忙
     支援，我們約在永康復國路全家集合，當我們到的時候，
     乙男已在全家那邊，並說我們待會到達現場，要找一個緯
     號「米克斯」的人，看到「米克斯」就打。後來乙男帶頭
     帶我們往目的地，我騎機車載丙男跟在乙男後面，到達探
     索公園後，我們問誰是「米克斯」，原告回說他是「米克
     斯」，我就從我的機車置物箱裡，拿出丙男以前送給我的
     手電筒，衝上毆打原告的頭部及腳部，打到一半時，我看
     見乙男拿刀出來亂揮，有砍到原告。然後「米克斯」就說
     他不是事主，說是另外一個，我們問「米克斯」是那一個
     ，「米克斯」就指另外一名男子，我們又上去打該名男子
     （經警查證為楊○哲）等語(見警卷第11-39頁)。
　 ⒑訴外人劉○章於警詢時供稱：原告及他的朋友之前就有與我
     朋友起過衝突，這次原告及他的朋友又找我的朋友麻煩，
     乙男就電話打給丙男，我們就一起去找丙男，我們三人又
     到超商去等丙男的朋友，我在超商等丙男時，有看到乙男
     身上有刀子，我將刀子先拿在身上，等丙男的朋友到了之
     後，就一起去永康探索公園找綽號「米克斯」的男子。當
     我們到了永康探索公園，我將乙男的刀子放在我機車前置
     物箱，丙男那邊的人問誰是「米克斯」，原告說他是「米
     克斯」之後，我與乙男及其他三人就毆打原告，我拿安全
     帽毆打原告，打完乙男騎我機車載我離開時，刀子還在我
     機車前置物箱，隔天我把刀子丟掉等語(見警卷第127-145
     頁)。
　 ⒒互核乙男、丙男、丁男、戊男、己男、乙○○、丁○○、訴外人
     杜○宏、劉○章、楊○哲上開警詢陳述以觀，可知本件鬥毆起
     因於原告友人即訴外人楊○哲之友人黃○諺與劉○章友人因行
     車糾紛，雙方相約在永康探索公園談判，劉○章找其友人乙
     男一起去，乙男再找被告丙男，丙男再找訴外人杜○宏，訴
     外人杜○宏再找被告丁男、戊男與己男，己男再找被告丁○○
     ，被告丁○○再找被告乙○○，各自騎乘機車或搭載先前往全
     家超商集合，訴外人劉○章指示乙男帶西瓜刀前往，丙男在
     全家超商指示到了探索公園後就直接打，眾人前往永康探
     索公園，訴外人杜○宏、乙男先與原告發生口角，隨即由杜
     ○宏持鐵棒外型之手電筒毆打原告，丙男及訴外人劉○章徒
     手毆打原告，乙男持西瓜刀砍傷原告，丁男、戊男、己男
     、乙○○、丁○○則在場助勢，足認乙男、丙男、丁男、戊男
     、己男、乙○○、丁○○及訴外人杜○宏、劉○章間，就傷害原
     告之行為，有相互支援及利用彼此之行為，以達傷害原告
     之目的，且其等上開行為，為原告受到背部撕裂傷、肌肉
     斷裂、左前臂撕裂傷及頭皮撕裂傷等傷害之共同原因，是
     依前開說明，被告乙男、丙男、丁男、戊男、己男、乙○○
     、丁○○及訴外人杜○宏、劉○章就原告所受傷害之結果應共
     同負責。原告主張被告乙男、丙男、丁男、戊男、己男、
     乙○○、丁○○與訴外人杜○宏、劉○章應就原告所受傷害，共
     同負侵權行為損害賠償責任，即屬有據。
　 ⒓被告丙男、丁男、戊男、己男、乙○○、丁○○雖均抗辯渠等並
     未動手傷害原告云云，然按數行為人間，或具有共同之意
     思聯絡，或相互間有所認識，而在客觀上為行為之分工，
     各自發揮其在角色分配上應有之功能，在社會觀念上形成
     一體的共同加害行為，互相利用他人之行為，以達其目的
     者，則縱然僅一部分行為人從事不法行為，但數人既有主
     觀上意思聯絡即具備主觀共同關聯性，將他人之行為視為
     自己之行為，並相互利用與補充，以侵害他人權利，則參
     與之各個行為人就全體加害行為所致之損害，仍應負共同
     侵權行為責任，對於全部所發生之結果，連帶負損害賠償
     責任，以填補被害人所受損害，此在謀議或糾眾施暴，利
     用群眾心力為暴行，致擴大損害範圍之情形尤然。查，被
     告丙男知悉乙男去探索公園是要打人，且在全家超商集合
     時指示在場眾人，到達探索公園後就直接打；丁男及己男
     經訴外人杜○宏之告知，事前已知悉要去吵架，且於到達探
     索公園時，看見多人聚集在現場，以丁男及己男當時均已
     年滿16歲，依其等智識能力，對於乙男以糾眾或暴力手段
     解決糾紛之行為，應知悉甚詳；被告戊男在全家超商集合
     時，已知悉乙男攜帶刀具，仍與杜○宏共同行動，與乙男前
     往探索公園；被告乙○○、丁○○則隨同己男先至全家超商集
     合，在全家超商時應已知悉丙男指示到探索公園直接打之
     事，然被告乙○○、丁○○仍與己男及其他被告一同前往探索
     公園，在探索公園時見兩方人馬鬥毆之際，仍繼續滯留在
     場不離開等情，縱被告丙男、丁男、戊男、己男、乙○○、
     丁○○未動手參與傷害原告，應認其等就在場對原告實施傷
     害行為之人有給予助力，亦屬原告傷害結果之共同原因，
     與動手傷害原告之人，有行為之關連而成立共同侵權行為
     ，被告丙男、丁男、戊男、己男、乙○○、丁○○就原告所受
     之損害，自應同負侵權行為損害賠償之責。被告丙男、丁
     男、戊男、己男、乙○○、丁○○前開抗辯，為不可採。
 　㈢按因故意或過失，不法侵害他人之權利者，負損害賠償責任
     ；數人共同不法侵害他人之權利者，連帶負損害賠償責任
     ；不法侵害他人之身體或健康者，對於被害人因此喪失或
     減少勞動能力或增加生活上之需要時，應負損害賠償責任
     ；不法侵害他人身體、健康者，被害人雖非財產上之損害
     ，亦得請求賠償相當之金額，此為民法第184條第1項前段
     、第185條第1項前段、第193條第1項、第195條第1項前段
     所明文。原告因被告乙男、丙男、丁男、戊男、己男、乙○○、丁○○及訴外人杜○宏、劉○章共同傷害行為致受有背部撕
     裂傷20公分併肌肉斷裂、左前臂撕裂傷2公分及頭皮撕裂傷
     4公分等傷害之事實，業如前述，被告乙男、丙男、丁男、
     戊男、己男、乙○○、丁○○及訴外人杜○宏、劉○章前開不法
     傷害原告身體之行為與原告受傷之結果間有相當因果關係
     ，亦可認定，是依上開規定，被告乙男、丙男、丁男、戊
     男、己男、乙○○、丁○○及訴外人杜○宏、劉○章應連帶對原
     告負侵權行為損害賠償責任。
 　㈣再按無行為能力人或限制行為能力人，不法侵害他人之權利
     者，以行為時有識別能力為限，與其法定代理人連帶負損
     害賠償責任；民法第187條第1項前段規定甚明。被告乙男
     於92年12月生(見本院卷第61頁)、被告丙男於92年4月生(
     見本院卷第67頁)、被告丁男於91年4月生(見本院卷第65頁
     )、被告戊男於91年7月生(見本院卷第69頁)、被告己男於9
     1年4月生(見本院卷第63頁)、被告乙○○於90年2月生(見本
     院卷第103頁)、被告丁○○於89年7月生(見本院卷第105頁)
     ，其等於108年10月6日行為時，為未滿20歲之限制行為能
     力人，但其等均已年滿15歲以上，依其等智識程度，對於
     傷害原告係屬不法行為，應有所認識，而具有識別能力，
     且其等法定代理人並未擧證證明就其子為上開侵權行為時
     已為如何之防範以避免損害發生，或縱加以監督仍不免發
     生損害之免責事由，依民法第187條第1項前段之規定，被
     告乙男、丙男、丁男、戊男、己男、乙○○、丁○○之法定代
     理人即被告乙母、丙母、丁父、丁母、戊父、己父、甲○○
     、戊○○，應各與被告乙男、丙男、丁男、戊男、己男、乙○○、丁○○連帶負損害賠償責任。至被告丙母抗辯原告不會無
     緣無故被砍傷，其深夜約在公園談判，違法在先，應對自
     己受傷負責云云，然 被告丙母並未證明原告有何違法行為
     ，被告丙母執此主張免責，自屬無據，併予敘明。
　 ㈤原告請求賠償之項目及金額分述如下：
　 ⒈醫療費及醫療用品費：
     原告主張因本件傷害事故致身體受傷，前往奇美醫療財團
     法人奇美醫院(下稱奇美醫院)治療而支出醫療費用7,575元
     ，及購買無菌紗布塊、棉棒、優碘、膠帶等共支出1,094元
     等情，業據其提出奇美醫院診斷證明書及醫療收據、丁丁
     藥局電子發票證明聯為證（見本院卷第25、37-42頁)。審
     酌原告所受傷勢，原告請求之醫療費、醫療用品費，核屬
     接受治療及照料傷口復原之必要性支出費用，是原告請求
     被告賠償其已支出之醫療費7,575元、醫療用品費1,094元
     ，自屬有據，應予准許。
   ⒉交通費：
　　 原告主張其因本件事故受傷後，須乘坐計程車至醫院治療
     ，以單趟計程車費150元計算，請求5次就診交通費共1,500
     元乙節，雖未提出計程車費收據為證，然交通費用收據僅
     為因本件事故受傷而增加支出費用之證明方法之一，原告
     既因本件事故受有背部撕裂傷、肌肉斷裂、左前臂撕裂傷
     及頭皮撕裂傷等傷害，此有前揭奇美醫院診斷證明書在卷
     可稽(見本院卷第25頁)，依其傷勢觀之，應認其確有搭乘
     計程車前往醫院回診之必要。而依原告所提出之醫療收據
     可知，原告於本件事故發生後，於108年10月6日至奇美醫
     院急診住院接受傷口縫合，於108年10月8日出院後，於108
     年10月9日、108年10月18日前往奇美醫院門診，此有上開
     奇美醫院診斷證明書及醫療收據可憑，是原告因本件事故
     有至奇美醫院回診共計2次，應可認定。又由原告住處(臺
     南市○○區○○街000巷00號)至奇美醫院之距離最少為5.2公里
     ，參以各縣市計程車費率表所示，臺南地區以1250公尺作
     為起跳85元計算基準，每200公尺加計5元，可認原告主張
     單趟計程車費以150元計算，尚屬合理。準此，原告因本件
     事故受傷回診2次所需搭乘計程車費用，合計為600元【計
     算式：150元/趟2(來回計2趟)2次＝600元】，其請求被告
     賠償交通費之損害於600元之範圍內，為有理由，應予准許
     ；逾此部分之請求，則為無理由，不能准許。
　 ⒊看護費：
　　 原告主張其因本件事故受傷須受專人看護18天，已支出看
     護費21,600元等情，業據其提出看護費用收據為證(見本院
     卷第43頁)。查，原告因背部撕裂傷20公分併肌肉斷裂、左
     前臂撕裂傷2公分及頭皮撕裂傷4公分，於108年10月6日急
     診入奇美醫院治療，同日轉住院，並接受傷口縫合手術，
     於108年10月8日出院，共住院3日，有前揭奇美醫院診斷書
     可憑(見本院卷第25頁)，而原告因背部患深度切割傷(至肌
     腱層及肌肉斷裂)，出院後需人照護約3週至1個月，亦據奇
     美醫院於109年11月24日以(109)奇醫字第5368號函附病情
     摘要回覆明確(見本院卷第279-281頁)，是依原告所受前述
     傷勢觀之，於原告受傷後一個月內顯難謂其能自理生活，
     故奇美醫院前揭原告於一個月期間，醫囑建議專人照護之
     專業意見，應屬可採。準此，原告於受傷後一個月期間既
     無法自理生活，自有增加生活上所需看護費用，其請求被
     告賠償18天看護費用，未逾前開範圍，自屬有據。又原告
     主張以每日1,200元為計算看護費用之基準，核與目前社會
     上一般看護費用相較，並無過高之情形，應屬合理，被告
     乙男、丙男、戊男、乙○○、丁○○辯稱每日應以1,000元計算
     ，為無可採。從而，原告請求被告如數賠償18日看護費21,
     600元(計算式：1,200元18天＝21,600元)，應屬有據。
　 ⒋不能工作之損失：
　　 原告主張其於本件事故發生前白天從事裝潢粗工，每月薪
     資約45,000元，因本件事故受傷後無法負重，至少3個月無
     法工作，請求3個月無法工作之損失135,000元等語。查，
     原告因背部患深度切割傷(至肌腱層及肌肉斷裂)，不能正
     常工作期間須視工作性質而定，若負重需休息2個月等情，
     固有奇美醫院前開函文所附病情摘要可按(見本院卷第281
     頁)，然原告於91年10月9日生，於108年10月6日事故發生
     當時，年僅16歲，為高職進修部一年級學生，有原告提出
     之在學證明書可憑(見本院卷第371頁)，其主張晚上就讀進
     修部，白天從事裝潢粗工，既為被告所否認，依民事訴訟
     法第277條前段規定，自應由原告就此有利於己之事實負舉
     證之責，然原告未提出證據證明其確有在白天從事裝潢粗
     工之事實，自難認其主張受有不能工作之損失為真實。是
     以，原告請求被告賠償不能工作之損失135,000元，不能准
     許。
   ⒌精神慰撫金：
     按不法侵害他人致受傷者，被害人受有非財產上損害，請
     求加害人賠償相當金額之慰撫金時，法院對於慰撫金之量
     定，應斟酌實際加害情形、所造成之影響、被害人痛苦之
     程度、兩造之身分地位經濟情形及其他各種狀況，以核定
     相當之數額（最高法院47年台上字第1221號、51年台上字
     第223號判例參照）。原告因遭本件事故所受前揭傷勢，尚
     非輕微，其於治療期間需忍受痛苦、擔憂、沮喪，身心當
     承受相當之痛苦，其依民法第195條第1項規定請求被告賠
     償非財產上之損害，自屬有據。本院審酌被告僅因行車細
     故即聚眾以暴力傷害原告，致原告受有傷害，兼衡原告現
     為高職進修部在學學生；被告乙男國中肄業、事發當時從
     事廚房助手工作(見警卷第9頁)；被告乙母在監服刑中；被
     告丙男高中在學；被告丙母高中畢業、擔任清潔臨時工、
     月入約15,000元左右；被告丁男高中休學，事發當時在火
     鍋店工作、月收入約12,000元至15,000元不等；丁母小學
     肄業、擔任家庭主婦；被告戊男事發當時就讀高中；被告
     戊父國中肄業、臨時工、月入約1萬多元；被告己男國中畢
     業、事發當時無業；被告己父高職畢業、擔任廚師、月入
     約4萬元；被告乙○○大學在學中；被告甲○○高職畢業、從事
     網拍工作、月收入約15,000元(見本院卷第208頁)等情，以
     及兩造於108年度財產所得調件明細表所示所得及財產之經
     濟狀況(見本院卷第71-82、107-118頁)暨兩造身分地位等
     一切情狀，認原告請求精神慰撫金以10萬元為適當，逾此
     範圍之請求，尚難准許。
　 ⒌綜上所述，原告得請求被告連帶賠償之金額為130,869元【
     計算式：7,575元（醫療費)＋1,094元(醫療用品費)＋600元
     （交通費）＋21,600元(看護費)＋100,000元（精神慰撫金）
     ＝130,869元】。
　 ㈥按連帶債務人相互間，除法律另有規定或契約另有訂定外，
     應平均分擔義務；連帶債務人中之一人為清償、代物清償
     、提存、抵銷或混同而債務消滅者，他債務人亦同免其責
     任；債權人向連帶債務人中之一免除債務而無消滅全部債
     務之意思表示者，除該債務人應分擔之部分外，他債務人
     仍不免其責任，民法第280條前段、第274條、第276條第1
     項各定有明文。依此規定，債務人應分擔部分之免除，仍
     可發生絕對之效力，亦即債權人與連帶債務人中之一人成
     立和解，如無消滅其他債務人連帶賠償債務之意思，而其
     同意債權人賠償金額如超過依法應分擔額（同法第280條）
     者，債權人就該連帶債務人應分擔之部分，並無作何免除
     ，對他債務人而言，固僅生相對之效力，但其同意賠償金
     額如低於依法應分擔額時，該差額部分，即因債權人對其
     應分擔部分之免除而發生絕對效力(最高法院100年度台上
     字第91號判決意旨參照)。準此，債權人與連帶債務人中之
     一人成立和解之賠償金額超過依法應分擔額，則依民法第2
     79條規定之相對效力辦理；賠償金額如低於依法應分擔額
     ，且該連帶債務人已給付和解金額時，債權人對其他連帶
     債務人請求之金額應扣除該連帶債務人之應分擔額。經查
     ：
　 ⒈被告乙男、丙男、丁男、戊男、己男、乙○○、丁○○及訴外人
     杜○宏、劉○章等9人不法傷害原告，致原告身體受傷，應連
     帶對原告負損害賠償責任等情，前已詳述，因無法律另有
     規定或契約另有訂定之情形，依民法第280條之規定，即應
     由共同侵權行為人內部平均分擔前開賠償義務，故上開9人
     之分擔額應各為14,541元(計算式：130,869元9人＝14,541
     元)。又劉○章於109年5月4日於另案調解程序當庭給付原告
     7,000元而達成和解；杜○宏於110年2月3日在臺灣高等法院
     臺南分院刑事附帶民事訴訟程序中，以分期支付原告9萬元
     方式達成和解（第1期30,000元於110年2月20日前給付，其
     餘60,000元分12期，自110年3月20日起至111年2月20日止
     ，每月20日各給付5,000元至清償完畢日止），此有本院10
     9年度南司小調字第1104號調解筆錄、臺灣高等法院臺南分
     院110年度附民移調字第10號調解筆錄在卷可參(見本院卷
     第373-374、443-444頁)，上開和解筆錄分別記載「原告不
     再對劉○章請求其他民事損害賠償；原告其餘請求拋棄」，
     「原告其餘請求拋棄」，然被告乙男、丙男、丁男、戊男
     、己男、乙○○、丁○○並未參與和解，故前揭和解筆錄所拋
     棄其餘損害賠償請求，係就劉○章、杜○宏各自應分擔之部
     分免除其債務，並無消滅其他連帶債務人全部債務之意思
     甚明，是被告乙男、丙男、丁男、戊男、己男、乙○○、丁○○不因原告與訴外人杜○宏、劉○章為和解，即同免給付之責
     。
　 ⒉原告與劉○章達成和解金額7,000元，低於劉○章內部應分擔
     額，依民法第276條第1項之規定，因原告對劉○章應分擔部
     分之免除而對他債務人發生絕對之效力，不得再向被告乙
     男、丙男、丁男、戊男、己男、乙○○、丁○○請求，此部分
     差額7,541元(計算式：14,541元－7,000元＝7,541元)，應予
     扣除。又依民法第274條之規定，被告於原告受領其他連帶
     債務人之和解賠償範圍內同免其責任，迄至本件言詞辯論
     終結日，原告已受領劉○章給付和解賠償額7,000元，已受
     領丙○○分期付款和解賠償額30,000元，應予扣除。故原告
     得請求被告乙男、丙男、丁男、戊男、己男、乙○○、丁○○
     連帶賠償之金額應為86,328元(計算式：130,869元－7,541
     元－7,000元－30,000元 ＝86,328元)，逾上開金額之請求，
     不應准許。　　 
 　㈦復按數人負同一債務，明示對於債權人各負全部給付之責任
     者，為連帶債務。無前項之明示時，連帶債務之成立，以
     法律有規定者為限，民法第272條定有明文，故連帶債務之
     成立，須數人負同一債務，而明示對於債權人各負全部給
     付之責任，或法律有規定者為限。而所謂不真正連帶債務
     ，則係指數債務人以同一目的，本於各別之發生原因，對
     債權人各負全部給付之義務，因債務人其中一人為給付，
     他債務人即應同免其責任之債務而言（最高法院100年度台
     上字第848號判決意旨參照）。不真正連帶債務之發生，係
     因相關之法律關係偶然競合所致，多數債務人之各債務具
     有客觀之同一目的，而債務人各負有全部之責任，債務人
     中之一人或數人向債權人為給付者，他債務人亦同免其責
     任（最高法院97年度台上字第453號判決意旨參照），是不
     真正連帶債務與連帶債務在性質上並不相同，民法有關連
     帶債務之規定，多不適用於不真正連帶債務，且其判決主
     文亦不得逕以「被告應連帶給付」之記載方式為之，否則
     即與不真正連帶債務本旨不符（最高法院89年台上字第224
     0號裁判意旨參照）。本件被告乙男、丙男、丁男、戊男、
     己男、乙○○、丁○○應就共同傷害原告之行為負連帶損害賠
     償之責，又依民法第187條第1項前段之規定，被告乙母應
     就被告乙男、被告丙母應就被告丙男、被告丁父、丁母應
     就被告丁男、被告戊父應就被告戊男、被告己父應就被告
     己男、被告甲○○應就被告乙○○、被告戊○○應就被告丁○○應
     負賠償責任分別負連帶給付之責。被告乙母、丙母、丁父
     及丁母、戊父、己父、甲○○、戊○○間並無成立連帶債務之
     明示，法律復未規定被告乙母、丙母、丁父及丁母、戊父
     、己父、甲○○、戊○○應成立連帶債務，依前開說明，屬不
     真正連帶債務，渠等各應負全部給付之義務，如其中一人
     向原告為給付者，於清償範圍內之他被告所負債務目的已
     達成而應同免其責任。
 　㈧末按給付無確定期限者，債務人於債權人得請求給付時，經
     其催告而未為給付，自受催告時起，負遲延責任。其經債
     權人起訴而送達訴狀，或依督促程序送達支付命令，或為
     其他相類之行為者，與催告有同一之效力。遲延之債務，
     以支付金錢為標的者，債權人得請求依法定利率計算之遲
     延利息，但約定利率較高者，仍從其約定利率；應付利息
     之債務，其利率未經約定，亦無法律可據者，週年利率為
     百分之5，民法第229條第2項、第233條第1項及第203條分
     別定有明文。本件原告請求被告連帶賠償其損害，係以支
     付金錢為標的，且未經兩造約定清償期限或特定利率，自
     應以原告起訴狀繕本送達之翌日起算法定遲延利息。又原
     告已陳明僅請求自起訴狀繕本送達最後一位被告之翌日起
     計算之法定遲延利息(見本院卷第430頁)，而最後一位被告
     收受起訴狀繕本為被告丁父，此有被告丁父送達證書在卷
     可按（見本院卷第273頁），故原告請求自109年12月4日(
     於109年11月23日寄存送達，依民事訴訟法第138條第2項規
     定，於109年12月3日發生送達效力)，按年息5％計算之遲延
     利息，即屬有據，亦應准許。 
 四、綜上所述，被告乙男、丙男、丁男、戊男、己男、乙○○、
     丁○○共同不法傷害原告之侵權行為，應對原告負連帶賠償
     責任；且被告乙母與乙男、被告丙母與丙男、被告丁父及
     丁母與丁男、被告戊父與戊男、被告己父與己男、被告乙○○與甲○○、被告丁○○與戊○○分別就被告乙男、丙男、丁男、
     戊男、己男、乙○○、丁○○之傷害行，各負法定代理人連帶
     賠償責任，係本於個別發生原因之損害賠償責任，其性質
     為不真正連帶債務，如有任一被告為全部或一部之給付者
     ，其餘被告於其清償之範圍內同免給付義務。從而，原告
     依共同侵權行為之法律關係，請求被告乙男、丙男、丁男
     、戊男、己男、乙○○、丁○○應連帶給付原告86,328元，及
     自109年12月4日起至清償日止，按年息百分之5計算之利息
     ；被告乙男、乙母；丙男、丙母；丁男、丁父、丁母；戊
     男、戊父；己男、己父；乙○○、甲○○；丁○○、戊○○各應連
     帶給付原告86,328元，及自109年12月4日起至清償日止，
     按年利率5％計算之利息；前開所命給付，被告中任一人如
     為給付，其餘被告於該給付範圍內，免給付義務，為有理
     由，應予准許；逾此範圍之請求，為無理由，應予駁回。
 五、末按法院為終局判決時，應依職權為訴訟費用之裁判；各
     當事人一部勝訴、一部敗訴者，其訴訟費用，由法院酌量
     情形，命兩造以比例分擔或命一造負擔，或命兩造各自負
     擔其支出之訴訟費用；共同訴訟人因連帶或不可分之債敗
     訴者，應連帶負擔訴訟費用，民事訴訟法第87條第1項、第
     79條及第85條第2項分別定有明文。經核本件訴訟費用額確
     定為7,270元（即第一審裁判費)，本院審酌前開判決結果
     ，爰確定本件訴訟費用之負擔如主文第11項所示。
 六、原告雖聲請供擔保請准宣告假執行，惟本判決原告勝訴部
     分所命被告給付之金額未逾50萬元，依民事訴訟法第389條
     第1項第5款規定，應依職權宣告假執行；並依民事訴訟法
     第392條第2項規定，依被告聲請宣告被告預供擔保後，得
     免為假執行。至原告敗訴部分，其假執行之聲請，因原告
     之訴駁回而失所依附，應併予駁回。
 七、本件事證已臻明確，兩造其餘之攻擊或防禦方法及所用之
     證據，經本院斟酌後，認為均不足以影響本判決之結果，
     爰不逐一論列，附此敘明。
 八、據上論結，原告之訴為一部有理由，一部無理由，判決如
     主文。
中    華    民    國   110    年    3    月    11    日
                  民事第五庭    法  官  張桂美　　 
以上正本證明與原本無異。
如不服本判決，應於判決送達後20日內，向本院提出上訴狀並表
明上訴理由，如於本判決宣示後送達前提起上訴者，應於判決送
達後20日內補提上訴理由書（須附繕本）。
如委任律師提起上訴者，應一併繳納上訴審裁判費。  
中    華    民    國   110    年    3    月    11    日
                                書記官  蘇冠杰